臺灣臺北地方法院民事裁定
111年度簡抗字第12號
抗  告  人  陳郁涵  


相  對  人  蕭卉茹  

上列當事人間依職權裁定確定訴訟費用額事件，抗告人對於民國
110年12月20日本院新店簡易庭110年度店他字第5號裁定提起抗
告，本院裁定如下：
    主  文
一、原裁定廢棄。
二、抗告人應向本院繳納訴訟費用確定為新臺幣（下同）7,450
    元，及自本裁定送達抗告人之翌日起至清償日止，按年息5％
    計算之利息。
三、抗告費用1,000元由抗告人負擔。
    理  由
一、按經准予訴訟救助者，於終局判決確定或訴訟不經裁判而終
    結後，第一審受訴法院應依職權以裁定確定訴訟費用額，向
    應負擔訴訟費用之當事人徵收之，民事訴訟法第114條第1項
    前段定有明文。又法院於核定訴訟標的價額時，應以原告起
    訴請求法院裁判之聲明範圍為準；如原告起訴聲明已有一部
    撤回、變更、擴張或減縮等情形後，法院始為訴訟標的價額
    之核定者，即應祇以核定時尚繫屬於法院之原告請求判決範
    圍為準，據以計算訴訟標的之價額，徵收裁判費用（最高法
    院95年台抗字第689號裁定意旨參照）。再按民事訴訟法第9
    1條第3項規定，法院依聲請以裁定確定之訴訟費用額，應於
    裁定送達翌日起，加給按法定利率計算之利息。其立法理由
    旨在促使當事人早日自動償付其應賠償對造之訴訟費用，故
    在當事人無力支付訴訟費用時，雖由國庫暫時墊付，然法院
    依前揭民事訴訟法第114條第1項規定，依職權裁定確定訴訟
    費用額，同屬確定訴訟費用額之程序，亦應基於同一理由而
    類推適用同法第91條第3 項規定加計法定遲延利息（臺灣高
    等法院暨所屬法院94年法律座談會民事類提案第34號問題二
    研討結果參照）。
二、本件抗告意旨略以：抗告人與相對人間損害賠償事件（本院
    新店簡易庭109年度店簡字第598號、本院109 年度簡上字第
    490 號，下稱系爭訴訟事件），抗告人於一審起訴時雖請求
    201萬元，惟已於訴訟中減縮為272,084 元，抗告人提起上
    訴後，亦同為請求272,084元，本院新店簡易庭110年度店他
    字第5號裁定（下稱原裁定）仍以抗告人原起訴之金額即201
    萬元計算應徵第一、二審裁判費，顯有違誤，故提起本件抗
    告，請求廢棄原裁定等語。　　
三、經查：
　㈠抗告人（即原告）提起系爭訴訟事件時，原起訴請求相對人
    給付201萬元，經本院新店簡易庭109年度店簡字第598號受
    理，嗣抗告人聲請訴訟救助，經本院以109年度救字第137號
    裁定准許訴訟救助後，減縮聲明為請求相對人給付272,084
    元。嗣本院新店簡易庭109年度店簡字第598號判決駁回抗告
    人之訴，並諭知第一審訴訟費用由抗告人負擔；抗告人不服
    ，提起全部上訴，經本院以109年度簡上字第490號判決駁回
    上訴，並諭知第二審訴訟費用由抗告人負擔等情，業經調取
    系爭訴訟事件及前開訴訟救助案卷查核屬實。
　㈡本件抗告人因法院裁定准許訴訟救助而暫免繳裁判費，嗣抗
    告人於本院新店簡易庭109年度店簡字第598號審理期間減縮
    聲明為請求相對人給付272,084元，依首揭說明，抗告人於
    核定訴訟費用前，即已減縮訴之聲明，應依核定時即減縮後
    之聲明據以計算訴訟標的價額，徵收裁判費。則抗告人既已
    於系爭訴訟事件第一審減縮請求金額為272,084 元，嗣又就
    第一審敗訴部分（即272,084元），提起全部上訴，法院應
    以上開金額核定訴訟標的價額，並按此價額計算系爭訴訟事
    件之第一、二審裁判費，及依上開歷審判決關於訴訟費用負
    擔之諭知，計算抗告人第一、二審應負擔之訴訟費用金額為
    2,980元、4,470元。原裁定按抗告人原起訴請求之金額201
    萬元計算應徵第一、二審裁判費為20,899元、31,348元（以
    上合計52,247元），自有違誤。又本件為依職權確定訴訟費
    用之事件，原裁定在審核及計算上既有錯誤，自應予以廢棄
    ，並依職權重行核算抗告人應向本院繳納7,450元（計算式
    ：2,980＋4,470＝7,450元），並應於本裁定送達之翌日起，
    加給按法定利率即年息5％計算之利息。　　　　
四、從而，原裁定認抗告人應繳納第一審裁判費20,899元，及應
    繳納第二審裁判費31,348元，而命抗告人應繳納之訴訟費用
    為52,247元，容有未洽。抗告意旨指摘原裁定不當，求予廢
    棄，為有理由。爰由本院將原裁定廢棄，更為裁定如主文第
    2項所示。　　
五、據上論結，本件抗告為有理由，爰裁定如主文。　　
中　　華　　民　　國　　111 　年　　5 　　月　　10　　日
                  民事第七庭審判長  法　官　姜悌文
　　　　　　　　　
                                    法　官  陳彥君　
                                    　
                                    法　官　黃愛真
以上正本係照原本作成。
本裁定不得再抗告。
中　　華　　民　　國　　111 　年　　5 　　月　　10　　日
                                    書記官  王曉雁